【裁判字號】    97,訴,319
【裁判日期】    980205
【裁判案由】    違反槍砲彈藥刀械管制條例
【裁判全文】
臺灣臺東地方法院刑事判決               97年度訴字第319號
公  訴  人  臺灣臺東地方法院檢察署檢察官
被      告  丙○○
指定辯護人  本院公設辯護人  甲○○
上列被告因犯槍砲彈藥刀械管制條例案件，經檢察官提起公訴（
97年度偵字第1757號），本院判決如下：
    主  文
丙○○犯非法持有空氣槍罪，處有期徒刑壹年陸月，併科罰金新
臺幣參萬元，罰金如易服勞役，以新臺幣壹仟元折算壹日，扣案
之改造空氣長槍壹支（槍枝管制編號：0000000000號
）、鋼珠壹包、金屬出氣嘴貳組、塑膠套拾壹個、塑膠環玖個均
沒收；又犯野生動物保育法第四十一條第一項第一款之非法獵捕
保育類野生動物罪，處有期徒刑陸月，扣案之改造空氣長槍壹支
（槍枝管制編號：0000000000號）、鋼珠壹包、金屬
出氣嘴貳組、塑膠套拾壹個、塑膠環玖個、頭燈壹個、電瓶壹個
、白鼻心壹隻均沒收。應執行有期徒刑壹年拾月，併科罰金新臺
幣參萬元，罰金如易服勞役，以新臺幣壹仟元折算壹日，緩刑伍
年，並應於判決確定後壹年內向臺東縣政府公庫（臺灣銀行臺東
分行，戶名：臺東縣彩繪人生基金；帳號：000000000
000號）支付新臺幣參萬元，扣案之改造空氣長槍壹支（槍枝
管制編號：0000000000號）、鋼珠壹包、金屬出氣嘴
貳組、塑膠套拾壹個、塑膠環玖個、頭燈壹個、電瓶壹個、白鼻
心壹隻均沒收。
    犯罪事實
一、丙○○於民國97年7月15日中午12時許，在臺東縣長濱鄉長
    濱村長濱公園內，向某真實姓名年籍不詳之成年男子，以新
    臺幣 (下同)6,000 元之代價，購買以外接高壓鋼瓶內氣體
    為動力，可發射鋼珠具有殺傷力之改造空氣長槍1支（槍枝
    管制編號：0000000000號）、鋼珠1包、金屬出氣嘴2組、塑
    膠套11個、塑膠環9個，未經許可而持有上開改造空氣長槍
    。後於97年9月6日凌晨0時許，攜帶上開改造空氣長槍、鋼
    珠1 包、金屬出氣嘴2組、塑膠套11個、塑膠環9個，前往臺
    東縣長濱鄉三間村大俱來山區，在行政院農業委員會列為應
    予保育之野生動物白鼻心之族群量未逾越環境容許量之前，
    竟為供己食用，獵捕保育類野生動物白鼻心1隻及非保育類
    野生動物大赤鼯鼠2支。嗣於同日凌晨0時20分許，為警在上
    開獵捕地點當場查獲，並扣得上開改造空氣長槍1支、鋼珠1
    包、金屬出氣嘴2組、塑膠套11個、塑膠環9個、頭燈1 個、
    電瓶1個、保育類野生動物白鼻心1隻及非保育類野生動物大
    赤鼯鼠2隻。
二、案經臺東縣警察局成功分局報告臺灣臺東地方法院檢察署檢
    察官偵查起訴。
    理  由
一、認定犯罪事實所憑之證據及理由：上開犯罪事實，業據被告
    丙○○於警詢、偵查及本院準備程序及審理中坦白承認，再
    扣案之改造空氣長槍1支（槍枝管制編號0000000000號）經
    以檢視法、性能檢驗法及動能測試法鑑定結果，認係氣體動
    力式槍枝，以外接高壓鋼瓶內氣體為發射動力，經以金屬彈
    丸測試3次，其中彈丸最大發射速度為196公尺/秒，計算其
    動能為16焦耳，換算其單位面積動能為56焦耳/平方公分，
    具殺傷力等情，有內政部警政署刑事警察局97年10月7日刑
    鑑字第0970138288號槍彈鑑定書在卷足憑。又扣案之3隻野
    生動物，經鑑定結果分別為保育類野生動物白鼻心1支及非
    保育類野生動物大赤鼯鼠2支，有臺東縣政府會勘紀錄1紙及
    行政院農業委員會97年11月14日農授林務字第0970164647號
    函附卷可稽，復有刑案現場測繪圖及照片10張在卷可憑，此
    外，並有改造空氣長槍1支、鋼珠1包、金屬出氣嘴2組、塑
    膠套11個、塑膠環9個、頭燈1個、電瓶1個、保育類野生動
    物白鼻心1隻及非保育類野生動物大赤鼯鼠2隻扣案可資佐證
    ，被告犯行應堪認定。
二、論罪及科刑：
(一)核被告所為，係犯槍砲彈藥刀械管制條例第8條第4項非法持
    有空氣槍罪及犯野生動物保育法第41條第1項第1款之非法法
    獵捕保育類野生動物罪。被告所犯上開2罪間，犯意各別，
    行為互殊，應予分論併罰。經審酌被告持有上開改造空氣長
    槍，僅係用以獵捕野生動物供己食用，且該把槍枝雖具有殺
    傷力，惟僅能發射鋼珠，不能擊發子彈，槍枝火力尚非強大
    ，本院權衡被告持有本案槍枝之犯罪情節及其所犯未經許可
    持有空氣槍罪為3年以上10年以下有期徒刑之法定本刑相較
    ，縱令對之科以最低度法定刑，猶嫌過重，客觀上以一般國
    民生活經驗及法律感情為之檢驗，實屬情輕法重，當足引起
    一般人之同情，是認被告此部分之所為，顯有堪資憫恕之處
    ，爰依刑法第59條之規定，酌量減輕其刑。再審酌被告持有
    上開空氣長槍之目的係為供獵捕野生動物食用，犯罪時未受
    到任何刺激，被告無前科品性良好，職業為務農，家庭經濟
    況狀不佳，學歷為國小肄業，犯罪後尚能坦認犯罪事實，態
    度良好等一切情狀，量處如主文所示之刑，並定其應執行之
    刑，及就罰金部分，諭知易服勞役之折算標準。復被告未曾
    受有期徒刑以上刑之宣告，有臺灣高等法院被告前案紀錄表
    在卷足憑，被告因短於思慮，致觸犯本案犯行，且被告有正
    當職業，經此科刑教訓，應能知所警惕而無再犯之虞，本院
    認其所受刑之宣告以暫不執行為適當，宣告緩刑5年，並應
    於判決確定後1年內向臺東縣政府公庫（臺灣銀行臺東分行
    ，戶名：臺東縣彩繪人生基金；帳號：000000000000號）支
    付新臺幣3萬元，以啟自新。
(二)扣案之改造空氣長槍1支（槍枝管制編號0000000000號）、
    鋼珠1包、金屬出氣嘴2組、塑膠套11個、塑膠環9個，係被
    告所有且為供非法獵捕保育類野生動物所用之獵具，扣案之
    頭燈1個、電瓶1個亦為被告所有且為供非法獵捕保育類野生
    動物所用之器具，業經被告供陳在卷，扣案之白鼻心1隻則
    為保育類野生動物，爰均依野生動物保育法第52條第1項之
    規定宣告沒收。至扣案之大赤鼯鼠2隻，非屬保育類野生動
    物，有前揭行政院農業委員會函文足憑，爰不予宣告沒收，
    併此說明。
據上論斷，應依刑事訟訴法第299條第1項，野生動物保育法第41
條第1項第1款、第52條第1項，槍砲彈藥刀械管制條例第8條第4
項，刑法第11條、第59條、第42條第3項、第51條第5款、第74條
第1項第1款、第2項第4款，判決如主文。
本案經檢察官乙○○到庭執行職務。
中    華    民    國    98    年     2    月    5     日
                  刑事第四庭  審判長法  官  馬培基
                                    法  官  康文毅
                                    法  官  李俊彬
以上正本證明與原本無異。
如不服本判決應於收受本判決後10日內向本院提出上訴書狀；上
訴書狀應敘述具體理由。未敘述上訴理由者，應於上訴期間屆滿
後20日內向本院補提理由書狀（均須按他造當事人之人數附繕本
）。「切勿逕送上級法院」。
告訴人或被害人對於本判決如有不服，請書具不服之理由狀，請
求檢察官上訴者，其上訴期間之計算係以檢察官收受判決正本之
日期為準。
                                書記官  陳憶萱
中    華    民    國    98    年    2     月    5     日
附錄論罪科刑法條：
槍砲彈藥刀械管制條例第8條
未經許可，製造、販賣或運輸鋼筆槍、瓦斯槍、麻醉槍、獵槍、
空氣槍或第4條第1項第1款所定其他可發射金屬或子彈具有殺傷
力之各式槍砲者，處無期徒刑或5年以上有期徒刑，併科新臺幣1
千萬元以下罰金。
未經許可，轉讓、出租或出借前項所列槍枝者，處 5 年以上有期
徒刑，併科新臺幣 1 千萬元以下罰金。
意圖供自己或他人犯罪之用，而犯前二項之罪者，處無期徒刑或
 7 年以上有期徒刑，併科新臺幣 1 千萬元以下罰金。
未經許可，持有、寄藏或意圖販賣而陳列第 1 項所列槍枝者，處
 3年以上10年以下有期徒刑，併科新臺幣700萬元以下罰金。
第 1 項至第 3 項之未遂犯罰之。
野生動物保育法第18條
保育類野生動物應予保育，不得騷擾、虐待、獵捕、宰殺或為其
他利用。
但有下列情形之一，不在此限：
一  族群量逾越環境容許量者。
二  基於學術研究或教育目的，經中央主管機關許可者。
前項第 1 款保育類野生動物之利用，應先經地方主管機關許可；
其可利用之種類、地點、範圍及利用數量、期間與方式，由中央
主管機關公告之。
前二項申請之程序、費用及其他有關事項，由中央主管機關定之
野生動物保育法第41條
有下列情形之一，處六月以上五年以下有期徒刑，得併科新臺幣
 20 萬元以上 100 萬元以下罰金：
一、未具第 18 條第 1 項第 1 款之條件，獵捕、宰殺保育類野
生動物者。
二、違反第 18 條第 1 項第 2 款規定，未經中央主管機關許可
，獵捕、宰殺保育類野生動物者。
三、違反第 19 條第 1 項規定，使用禁止之方式，獵捕、宰殺保
育類野生動物者。
於劃定之野生動物保護區內，犯前項之罪者，加重其刑至三分之
一。
第 1 項之未遂犯罰之。。


司法院資訊處製作；財團法人民間司法改革基金會備份。
